【裁判字號】    98,訴,2259
【裁判日期】    981230
【裁判案由】    清償借款
【裁判全文】
臺灣臺中地方法院民事判決  98年度訴字第2259號
原      告  華南商業銀行股份有限公司
法定代理人  乙○○
訴訟代理人  甲○○
被      告  戊○○
訴訟代理人  王文聖律師
複代理人    丁○○
被      告  宏邦精密有限公司
兼法定代理  己○○
人                    現應受.
追加被告    丙○○
人                    現應受.
當事人間清償借款事件，本院於98年12月16日言詞辯論終結，判
決如下：
    主    文
被告宏邦精密有限公司、己○○、丙○○應連帶給付原告新台幣
肆佰參拾玖萬肆仟玖佰貳拾陸元，及如附表所示利息、違約金。
原告其餘之訴駁回。
訴訟費用新台幣肆萬肆仟伍佰陸拾元由被告宏邦精密有限公司、
己○○、丙○○連帶負擔。
本判決於原告以新台幣肆佰拾玖萬肆仟玖佰貳拾陸元或同額之
中央政府建設公債九十年度甲類第一期債票供擔保後，得假執行
。
    事實及理由
甲、程序方面
一、本件被告宏邦精密有限公司（下稱宏邦公司）、己○○、丙○○未於言詞辯論期日到場，核無民事訴訟法第386條各款
    所列情形，爰依原告之聲請，由其一造辯論而為判決。
二、按訴狀送達後，原告不得將原訴變更或追加他訴。但請求之
    基礎事實同一者，或不甚礙被告之防禦及訴訟之終結者，不
    在此限。被告於訴之變更或追加無異議，而為本案之言詞辯
    論者，視為同意變更或追加。民事訴訟法第255條第1項第1
    款、第7款、第2項分別定有明文。本件原告對被告聲請支付
    命令時，被告宏邦公司、己○○、丙○○因住所地遷移，依
    法不得公示送達，對宏邦公司、己○○、丙○○之支付命令
    失其效力，茲因被告戊○○對支付命令聲明異議，依法視為
    起訴，原告於訴訟中，追加宏邦公司、己○○、丙○○為被
    告，核其基礎事實相同，對被告戊○○之防禦無礙，並為言
    詞辯論，揆諸上開規定，為法所許，合先敘明。
乙、實體方面
一、原告主張：
（一）被告宏邦公司邀同被告己○○、丙○○、戊○○為連帶保
      證人，於97年12月4日起陸續向原告分別借款新台幣(下同
      )160萬元、45萬元、200 萬元、50萬元(其到期日及利息
      、違約金之計算方式如附表所示，逾期違約時，應自逾期
      之日起6個月以內者，按上開利率10%，逾期在6個月以上
      部分，按上開利率20%計付違約金，並約定如有授信契約
      書第7、8條情事時，視同全部到期。茲因被告宏邦公司經
      票據交換所拒絕往來，其債務應視同全部到期，被告屢經
      催討迄未清償，且僅繳納利息至98年2 月4日止利息外，
      尚有本金439萬4926元未為清償，爰依消費借貸及連帶保
      證之法律關係提起本件訴訟，請求被告連帶給付上開借款
      及其利息、違約金等語。
（二）對被告抗辯之陳述：被告戊○○、己○○、丙○○是以股
      東身分擔任系爭借款的連帶保證人，主債務人是宏邦公司
      ，雖被告戊○○未在97年6月3日之授信契約書簽名或蓋章
      ，依95年10月2日之保證書約定，既在約定之1800萬元保
      證範圍內，且依保證書第8條約定，保證人得隨時以書面
      通知原告終止系爭保證書，但被告戊○○迄未以書面通知
      原告終止系爭保證，自應對系爭借款負連帶保證責任。
（三）並聲明：被告應連帶給付原告439萬4926元及如附表所示
      利息及違約金等語。
三、被告方面：
（一）被告宏邦精密有限公司、己○○、丙○○經合法通知，無
      正當理由未到庭，亦未提出書狀作何聲明或陳述。
（二）被告戊○○則以：被告戊○○於95年10月2日為被告宏邦
      公司之股東，故與當時股東己○○、丙○○同意擔任宏邦
      公司當時向原告借款之連帶保證人，惟其後被告戊○○已
      將股份轉讓他人而不再為宏邦公司股東，蓋系爭借款係於
      被告已非宏邦公司股東後之97年6月3日，宏邦公司另與原
      告簽訂授信契約書成立消費借貸法律關係，宏邦公司並於
      同年12月4日提出授信動撥申請書，是系爭借款返還義務
      人，應為該次授信契約之立約人宏邦公司及連帶保證人己○○、丙○○，被告戊○○既未列名於該授信契約書連帶
      保證人欄，亦未簽名蓋章，就系爭借款自未與原告間有連
      帶保證之法律關係存在，依誠實信用原則及被告與原告訂
      立95年10月2日保證契約真意，自應認被告戊○○於擔任
      宏邦公司股東期間，宏邦公司向原告借用款項所負債務，
      為其保證責任範圍，否則，豈非被告戊○○應對宏邦公司
      借款債務負終生無限保證責任，自難謂合於兩造訂立保證
      契約之真意，原告既非該授信契約書之連帶保證人，自不
      負保證責任是以等語。並聲明：原告之訴駁回，如受不利
      判決願供擔保請准宣告免為假執行。
三、得心證之理由
（一）原告起訴主張，被告宏邦公司邀同被告己○○、丙○○為
      連帶保證人，於97年12月4日起陸續向原告分別借款160萬
      元、45萬元、200萬元、50萬元(其到期日及利息、違約金
      之計算方式如附表所示)，逾期違約時，應自逾期之日起6
      個月以內者，按上開利率10%，逾期在6個月以上部分，按
      上開利率20%計付違約金，並約定如有授信契約書第7、8
      條情事時，視同全部到期。茲因被告宏邦公司經票據交換
      所拒絕往來，其債務應視同全部到期，被告屢經催討迄未
      清償，且僅繳納利息至98年2月4日止利息外，尚有本金
      439萬4926元未為清償之事實，已據提出保證書、授信契
      約書、授信動撥申請書兼借款憑證-新台幣、財團法人金
      融聯合徵信中心徵信資料、放款帳戶帳號資料查詢單、放
      款利率查詢結果、郵政儲金二年期利率變動表為證，被告
      宏邦公司、己○○、丙○○經合法通知，未於言詞辯論期
      日到庭爭執，亦未提出書狀以供本院斟酌，被告戊○○不
      為爭執，原告此部分之主張，自堪信為真實。原告又主張
      ，被告戊○○雖未於97年6月3日之授信契約書簽名或蓋章
      ，依95年10月2日之保證書約定，仍應對系爭借款負連帶
      保證責任等語，為被告戊○○所否認，就此有利於己事實
      ，原告負有舉證之責。
（二）按上訴人倘係以董監事之身份充任連帶保證人，則衡諸誠
      實信用原則及兩造訂立保證契約之真意，似亦以上訴人仍
      擔任董監事期間內，百代公司向被上訴人借用款項所負之
      債務，始負其保證責任。否則，如上訴人已卸任董監事，
      而百代公司又另改選董監事，並重新出具保證書於被上訴
      人，則此後所借之款項，倘已卸任董監事之上訴人猶須負
      保證責任，則似失由董監事擔任連帶保證人之真諦，且無
      異使原任董監事之人終生負無限保證責任(最高法院77 年
      台上字第367號判決參照)，依同一法理，如保證人係以股
      東身分為連帶保證人，亦應以其仍為股東期間內主債務人
      所生借款始負保證責任。本件原告既自承被告戊○○係以
      股東身分於保證書簽章為宏邦公司之連帶保證人，揆諸上
      開說明，被告戊○○就主債務人宏邦公司所為借款之連帶
      保證責任，僅限於擔任宏邦公司股東期間所生借款債務，
      始符股東擔任連帶保證人真意。經查，本件被告戊○○固
      於95年10月2日之保證書簽章於1800萬元額度內，擔任宏
      邦公司之連帶保證人，嗣其非宏邦公司股東時，宏邦公司
      於97年6月3日與原告另行簽立授信契約書，約定在650 萬
      元額度內，被告宏邦公司得隨時向原告週轉資金，並邀同
      被告己○○、丙○○為連帶保證人，細譯其契約內容，不
      盡相同，且未說明授信契約書與保證書之關係，復於授信
      契約書另有保證條款約定，能否謂係屬於原保證書所約定
      之保證範圍，不無疑義。次查，縱認授信契約書為原保證
      書保證範圍，被告戊○○既以股東身分為連帶保證人，其
      保證期間，依誠實信用原則，應認僅限於股東身分期間宏
      邦公司向原告借款債務，始負連帶保證責任，茲原告既不
      否認被告戊○○於97年6月3日系爭授信契約書簽立時，已
      非宏邦公司股東，揆諸上開說明，應認其就系爭授信契約
      所生債務，被告戊○○不負連帶保證之責。
（三）按借用人應於約定期限內，返還與借用物種類、品質、數
      量相同之物，民法第478條定有明文。次按稱保證者，謂
      當事人約定，一方於他方之債務人不履行債務時，由其代
      負履行責任之契約，同法第739條亦有明文。保證債務之
      所謂連帶，係指保證人與主債務人負同一債務，對於債權
      人各負全部給付之責任者而言，此就民法第272條第1項規
      定連帶債務之文義參照觀之甚明（最高法院45年台上字第
      1426號判例可資參照）。連帶債務之債權人，依同法第
      273條第1項規定，得對於債務人中之一人或數人或其全體
      ，同時或先後請求全部或一部之給付。本件借款，被告宏
      邦公司既未依約清償，全部債務視為到期，已如前述，被
      告己○○、丙○○既為債務之連帶保證人，揆諸前開說明
      ，應負連帶清償責任。從而，原告依消費借貸及連帶保證
      之法律關係，請求被告宏邦公司、己○○、丙○○連帶給
      付如主文所示之借款本金、利息、違約金為有理由，應予
      准許，逾此部分請求，為無理由，應予駁回。
四、本件原告陳明願供擔保，聲請宣告假執行，就其勝訴部分，
    核無不合，爰酌定相當擔保金額准許之。
五、訴訟費用之負擔及假執行之依據：民事訴訟法第78條、第85
    條第2項，第390條第2項。
中    華    民    國    98    年    12    月    30    日
                  民事第一庭    法  官  陳學德
正本係照原本作成。
如對本判決上訴，須於判決送達後20日內向本院提出上訴狀。
中    華    民    國    98    年    12    月    30    日
                                書記官

司法院資訊處製作；財團法人民間司法改革基金會備份。
